臺灣臺北地方法院民事判決
110年度訴字第6976號
原      告  京玉有限公司

兼
法定代理人  陳秀玉  
原      告  立雋建設有限公司

兼  
法定代理人  許壽顯  
前四人共同
訴訟代理人  張立筠律師
被      告  謝炯陽  
訴訟代理人  林裕智律師
上列當事人間請求損害賠償等事件，本院於民國111年11月15日
言詞辯論終結，判決如下：
    主  文
原告之訴及假執行之聲請均駁回。
訴訟費用由原告陳秀玉、立雋建設有限公司、許壽顯各負擔十分
之一，餘由原告京玉有限公司負擔。
    事實及理由
壹、程序方面
    原告未於言詞辯論期日到場，核無民事訴訟法第386條各款
    所列情形，爰依被告之聲請，由其一造辯論而為判決。
貳、實體方面
一、原告主張：原告為臺北市○○區○○路0段00巷0號2樓至7樓暨同
    號2樓之1至7樓之1建物暨其土地（下稱系爭不動產）之所有
    權人，被告為迫使原告遷移附屬於系爭不動產之台電變電箱
    及電錶箱等嫌惡設施，無端向原告興訟請求遷移，經本院10
    8年度訴字第3096號判決駁回，由臺灣高等法院以109年度上
    字第1368號審理時，竟以書狀指摘京玉有限公司（下稱京玉
    公司）、立雋建設有限公司（下稱立雋公司）蓄意逃稅，並
    暗示法院應轉請稅務單位稽查，此書狀內容為該案公司內部
    員工、法院收發人員及承審法官共見共聞，足貶損京玉公司
    、立雋公司在社會上之評價，並造成原告公司法定代理人陳
    秀玉、許壽顯精神上損害，為此，請求名譽權損害賠償各新
    臺幣（下同）10萬元。被告更在系爭不動產附近掛設毫無根
    據之警示布條，聲稱其罹患電磁波敏感症及其他症狀病症，
    係受變電箱及電力總開關箱電磁波短期急性效應與長期暴露
    影響，甚至在買方看房時，向其宣稱：「此處台電變電箱及
    電錶箱害人生病，千萬別買」等語，阻饒京玉公司轉售系爭
    不動產，使京玉公司遭買方解除買賣契約，受有利息損失11
    萬3,768元，以及降價求售之差額100萬元，為此，部分請求
    被告賠償60萬元。爰依民法第18條、第184條第1項前段、後
    段、第195條第1項規定提起本件訴訟等語。並聲明：㈠被告
    應給付京玉公司70萬元，及自起訴狀繕本送達翌日起至清償
    日止，按年息5%計算之利息；㈡被告應給付立雋公司10萬元
    ，及自起訴狀繕本送達翌日起至清償日止，按年息5%計算之
    利息；㈢被告應給付陳秀玉10萬元，及自起訴狀繕本送達翌
    日起至清償日止，按年息5%計算之利息；㈣被告應給付許壽
    顯10萬元，及自起訴狀繕本送達翌日起至清償日止，按年息
    5%計算之利息；㈤被告應將設置在門牌號碼臺北市○○區○○路0
    0巷0弄0號門前，書寫「免費附送住戶電磁輻射波。小心!」
    等如原證1字樣之帆布全部拆除，且不得繼續傳述類似內容
    之文字；㈥願供擔保請准宣告假執行。
二、被告則以：被告經診斷罹患「疑似電磁波敏感症」，醫師囑
    言欄並記載建議遠離電磁波輻射源，設置保護裝置等字句，
    而系爭不動產靠被告住處之外牆設置有3具變電箱，自該變
    電箱至被告住處外牆、臥室牆面之距離均不足10公尺，客觀
    上確可使不具電磁波輻射專業之被告據此認為其所罹患「疑
    似電磁波敏感症」及其他病狀症狀，係受變電箱及電力總開
    關箱產生電磁波短期急性效應與長期暴露影響，故被告懸掛
    布條之內容，僅係係經合理查證所為之事實陳述，難謂係不
    法侵害原告權利，至於被告懸掛布條之行為是否致其遭買方
    於簽約後解除契約，亦係買方內心動機有無錯誤之問題而與
    被告無關，原告自不得將此不利益要求被告負擔；又被告於
    另案請求排除侵害等事件訴訟過程，提出民事上訴準備程序
    陳報狀之內容，係其於訴訟程序中權利之行使，屬被告表示
    自己之見解或立場所為之意見表達，並無不法侵害原告名譽
    可言等語，資為抗辯。並聲明：㈠原告之訴及假執行之聲請
    均駁回。⒉如受不利判決，願供擔保請准宣告免為假執行。
三、得心證之理由：
  ㈠按言論自由為人民之基本權利，憲法第11條明文保障，國家
    應給予尊重及最大限度之維護，俾人民得以實現自我、溝通
    意見、追求真實及監督各種政治或社會活動之功能得以發揮
    。惟為兼顧對個人名譽、隱私及公共利益之保護，法律尚非
    不得對言論自由依傳播方式為合理之限制。而名譽係開放概
    念，一人行使言論自由是否因而侵害他人之名譽，構成不法
    ，應依法益權衡加以判斷。又行為人之言論損及他人名譽，
    倘其言論屬事實之陳述，而能證明其為真實，或行為人雖不
    能證明言論內容為真實，但依其所提證據資料，足認為行為
    人有相當理由確信其為真實者；或言論屬意見表達，如係善
    意發表，對於可受公評之事，而為適當之評論者，不問事之
    真偽，均難謂係不法侵害他人之權利，尚難令負侵權行為損
    害賠償責任（最高法院107年度台上字第1403號判決意旨參
    照）。
  ㈡原告主張被告向買方蕭東榮聲稱其受變電箱影響，罹患電磁
    波敏感症及其他症狀病症，使京玉公司遭蕭東榮解除買賣契
    約等語，然查，證人蕭東榮於另案偵查中證稱：伊於110年3
    、4月間購買本案不動產，事實上也有購買成功，但是沒有
    住進去，看房子的時候有遇到被告，被告說本案不動產有輻
    射的問題，如果買的話住進去對身體不好，經伊詢問被告就
    說他之前告過前建商跟台電，但伊想那就是之前的事了，而
    且伊覺得本案不動產的條件確實很不錯，所以就決定購買，
    被告說他有去看病，但沒有提出任何資料給伊看等語（見本
    院卷第129頁），足見被告雖有對蕭東榮提及變電箱乙事，
    但蕭東榮並未因被告之言談內容而影響購屋意願。復觀諸原
    告所提解約協議書，僅記載蕭東榮與京玉公司同意解除房屋
    土地預定買賣契約書（見本院卷第19頁），並未記載解除買
    賣契約之原因，由此實難認蕭東榮解除不動產買賣契約，係
    因被告之行為所致。又依原告與蕭東榮買賣契約書第10條約
    定，買方違約時，原告得據以請求遲延利息或違約金（見本
    院卷第45頁），則原告與蕭東榮合意解除買賣契約，應屬原
    告自願放棄其權利，自不得要求被告承擔此一損失。
  ㈢參以被告經診斷罹患「疑似電磁波敏感症」，醫師囑言欄並
    記載「建議遠離電磁輻射源，設置保護裝置」等語，業據其
    提出奇美醫療財團法人奇美醫院診斷證明書、國立臺灣大學
    醫學院附設醫院診斷證明書為憑（見本院卷第89至90頁），
    是被告住處及系爭不動產附近確有變電箱，被告亦有因此而
    前往就診。又被告曾因住處附近之變電箱輻射及噪音事宜，
    提起排除侵害等訴訟，經本院以108年度訴字第3096號判決
    駁回，並經臺灣高等法院以109年度上字第1368號判決駁回
    、最高法院以111年度台上字第2027號裁定駁回確定（見本
    院卷第163至184頁），是被告亦針對此情提起訴訟，則被告
    抗辯其主觀上認為確信係因系爭不動產附近之變電箱持續產
    生電磁波，導致其罹患疑似電磁波敏感症或相關病症等情，
    尚非無據。
  ㈣原告另主張被告以書狀指摘京玉公司、立雋公司蓄意逃稅，
    足以損害原告名譽權等語。觀諸被告所提書狀固陳稱：「京
    玉公司與立雋公司可能是母子公司或避稅公司等關係企業，
    可能要由司法部門或財政部稽查單位調查才能確定…」，惟
    其用語並非肯定，且綜觀整體段落：「上訴人（即本件被告
    ）於民國110年2月1日向台北市建成地政事務所申請該大樓
    土地登記第二類謄本始知該大樓土地房屋產權屬於京玉公司
    所有（即本件原告）。當時由立雋公司（即本件原告）接洽
    大樓買賣合約事宜，本人看到立雋公司購入大樓再行第一次
    大樓大裝修改造，京玉公司與立雋公司可能是母子公司或避
    稅公司等關係企業，可能要由司法部門或財政部稽查單位調
    查才能確定。因至今反應多次變電箱及裝修噪音問題均不聞
    不問，充耳不聞」等語（見本院卷第40頁），應認被告係表
    達何以係由立雋公司接洽大樓買賣合約事宜，產權卻為京玉
    公司所有之疑義，屬被告基於自己主觀確信所為訴訟權之合
    法行使。而原告於起訴狀內亦自承係於109年12月1日向第三
    人買受系爭不動產，並進行裝潢及出售後，委由房仲仲介買
    賣（見本院卷第10頁），原告所提解約協議書之立書人亦有
    立雋公司，立協議書人則為京玉公司（見本院卷第19頁），
    堪認系爭不動產確有變更產權之情形，被告始依其自身與建
    商接觸之經驗，提出質疑，且因攸關訴訟利益，於另案請求
    調查而為訴訟上主張，自難認係不法侵害原告之名譽權。
  ㈤又被告表示已經於110年4月28日、11月22日自行拆除如原證1
    所示書寫「免費附送住戶電磁輻射波。小心!」等字句之帆
    布（見本院卷第81頁），則原告請求被告拆除布條，亦無所
    據。
四、綜上所述，原告依民法第18條、第184條第1項前段、後段、
    第195條第1項規定，請求被告負損害賠償責任，以及將如原
    證1字樣之帆布全部拆除，且不得繼續傳述類似內容之文字
    ，均為無理由，應予駁回。原告之訴既經駁回，其假執行之
    聲明失其依據，應併予駁回。
五、本件事證已臻明確，兩造其餘之攻擊或防禦方法及所提之證
    據，經本院斟酌後，認為均不足以影響本判決之結果，爰不
    逐一論列，附此敘明。
六、訴訟費用負擔之依據：民事訴訟法第78條、第85條第1項。
中　　華　　民　　國　　111 　年　　11　　月　　29　　日
                  民事第七庭    法  官  許筑婷
以上正本係照原本作成。
如對本判決上訴，須於判決送達後20日內向本院提出上訴狀。如
委任律師提起上訴者，應一併繳納上訴審裁判費。
中　　華　　民　　國　　111 　年　　11 　 月　　29 　 日
                                書記官　林政彬